臺灣臺北地方法院民事判決　　　　　　 100年度訴字第1707號
原　　　告　丁○○
　　　　　　乙○○
　　　　　　丙○○
　　　　　　甲○○
共　　　同
訴訟代理人　陳君沛律師
被　　　告　己○科技有限公司
法定代理人　戊○○
上列當事人間確認股東權不存在事件，本院於民國一百年六月九
日言詞辯論終結，判決如下：
    主      文
原告之訴駁回。
訴訟費用由原告負擔。
    事實及理由
壹、程序方面
一、按公司因解散，其權利能力即受限制，而縮小在清算範圍內
    ，此觀公司法第25條規定自明。又解散之公司，除因合併、
    破產而解散者外，應行清算，同法第24條定有明文，公司經
    中央主管機關撤銷或廢止登記者，準用之，為同法第26條之
    1所明定。次按有限公司之清算，以全體股東為清算人。但
    本法或章程另有規定或經股東決議，另選清算人者，不在此
    限；清算人執行前項職務，有代表公司為訴訟上或訴訟外一
    切行為之權。公司法第113條準用同法第79條、第84條第2項
    前段定有明文。是公司之清算人，在執行職務範圍內，為公
    司之負責人，同法第8條第2項復有明文。故有限公司未經選
    任清算人時，以其全體股東為法定清算人。經查，被告己○
    科技有限公司經臺北市政府於民國98年12月10日廢止登記，
    此有該公司變更登記表附卷可稽（見本院卷第10頁），故被
    告公司即應行清算。惟被告公司並未進行清算程序，復有本
    院民事記錄科查詢表附卷可稽（見本院卷第45頁），故本件
    應以全體股東為清算人。而依被告公司變更登記表所示，被
    告公司之股東，除原告外，尚有董事戊○○，依前揭規定，
    本件自應以戊○○為被告公司之法定代理人。
二、本件被告經合法通知後，未於言詞辯論期日到場，核無民事
    訴訟法第386條所列各款之情形，爰依原告之聲請，由其一
    造辯論而為判決。
貳、實體方面
一、原告起訴主張：原告日前奉接法務部行政執行署台北行政執
    行處函，始知原告竟為被告公司之股東，震驚之餘，乃向台
    北市政府申請調閱相關登記資科，並發現被告公司竟早在民
    國93年9月23日申請登記時，即將原告列為被告公司之股東
    ，並經核准在案。唯查，由被告公司申請變更登記所附被告
    公司章程所示原告之印文，實非原告真正之印文。復由原告
    乙○○、丙○○及甲○○於登記當時年僅14、11及10歲，均
    未成年，顯然無擔任被告公司股東意思之可能，更無可能在
    相關文件上蓋章，且觀該三人印文均為同一式樣可知，應為
    同一刻印店所製作，益證該印文不具真實性。原告之所以成
    為被告公司股東，實係遭他人偽造原告印文之結果。原告否
    認曾授權他人在被告公司上揭文件上蓋章，自始未同意擔任
    被告公司股東，亦未曾繳納出資股款。查本案原告日前奉接
    法務部行政執行署台行政執行處函，始知被告積欠稅捐新臺
    幣1,390,500元，並列原告為被告法定清算人，命原告清償
    款項，否則得依法對原告限制出境，原告若不提出本件確認
    之訴，顯有受到負擔稅款債務及限制出境之法律上不利益。
    伊自得對被告提起本件確認之訴。並聲明：確認原告與被告
    公司間股東關係不存在。
二、被告未於言詞辯論期日到場，亦未提出書狀作何聲明或陳述
    。
三、得心證之理由：
（一）按確認法律關係之訴，非原告有即受確認判決之法律上利
      益者，不得提起之，民事訴訟法第247條前段定有明文。
      而該條所謂即受確認判決之法律上利益，係指因法律關係
      之存否不明確，致原告在私法上之地位有受侵害之危險，
      而此項危險得以對於被告之確認判決除去之者而言（最高
      法院42年臺上字第1031號判例參照）。原告是否為被告之
      股東，攸關原告對被告是否有身為股東之權利義務關係，
      原告對此自有請求確認之法律上利益，其提起本件確認之
      訴，於法即無不合。
（二）查被告公司係76年12月31日核准登記，首任董事為庚○○
      （即原告丁○○之前配偶，於96年9月20日離婚；原告乙○○、丙○○、甲○○之父親），其後經更名、變更所營
      事業、股東出資轉讓、修改章程等，原告丁○○、乙○○
      、丙○○、甲○○早於87年9月11日成為被告公司股東。
      其後94年11月4月間增資，董事仍由庚○○擔任；97年1月
      間，庚○○將出資額轉讓戊○○，並改由戊○○擔任被告
      公司董事一職。嗣因自行停業6個月以上，經台北市政府
      商業處以98年7月17日北市商二字第09831683000號函命令
      解散，復經台北市政府以98年12月10日府產業商字第09
      837401600號函廢止公司登記在案等情，有87年9月11日原
      告丁○○與庚○○之法定代理人同意書三紙、丁○○之國
      民身份證影本及戶籍謄本可稽，業經本院調閱被告公司登
      記案卷核閱查明。
（三）按民事訴訟如係由原告主張權利者，應先由原告負舉證之
      責，若原告先不能舉證，以證實自己主張之事實為真實，
      則被告就其抗辯事實即令不能舉證，或其所舉證據尚有疵
      累，亦應駁回原告之請求。最高法院17年上字第917號判
      例亦可參照。原告雖主張渠等4人並未同意、亦不知被冒
      名登記為股東，公司登記卷內之股東同意書、法定代理人
      同意書等文書均非渠等4人真正之印文云云。然原告經庚○○登記為被告公司股東迄今長達13年，俱如前述，以原
      告與庚○○間彼此為配偶、子女之親密關係，焉能就自己
      是否登記為股東及出資等事項諉為不知，而不立即請求更
      正或起訴確認，已與常情不符。復以原告於經登記為股東
      多年之後始為爭執，並謂夫妻感情不睦、庚○○已死亡云
      云，難認渠等主張遭偽造文書冒名登記乙節確屬真實。原
      告復未提出其他證據證明其與被告間不具股東關係存在，
      無從逕認上開公司登記資料為不實。又原告主張渠等未實
      際出資及公司登記案卷上之印文均非原告真正之印文云云
      ，惟原告4人縱未實際出資，亦非毫無受庚○○請求而同
      意擔任該公司登記股東之可能，且一人擁有二個以上印章
      ，亦非罕見之事例，不能以嗣後使用之印文反推之前印文
      為偽造。準此，原告徒稱其未曾同意係遭人冒用名義登記
      為被告股東一節，要非有據。
四、綜上所述，原告主張公司登記卷宗上之印文係偽造，及其等
    並無受讓出資及同意登記為股東等節，未能舉證以實其說。
    從而，原告主張兩造間並無股東關係存在，委無足採。準此
    ，原告依民事訴訟法第247條第1項規定，訴請確認其與被告
    間之股東關係不存在，為無理由，應予駁回。
五、本件事證已臻明確，兩造其餘攻擊防禦方法，經審酌後，或
    與本件無涉，或與判決結果不生影響，毋庸一一論列，併此
    敘明。
六、據上論結，本件原告之訴為無理由，依民事訴訟法第385條
    第1項前段、第78條，判決如主文。
中　　華　　民　　國　 100　　年　　6 　　月　　22　　日
                  民事第七庭    法　官　吳定亞
以上正本係照原本作成。
如對本判決上訴，須於判決送達後20日內向本院提出上訴狀。如
委任律師提起上訴者，應一併繳納上訴審裁判費。
中　　華　　民　　國　 100　　年　　6 　　月　　22　　日
                    　　　　　　書記官　張婕妤
